【裁判字號】    99,審訴,3810
【裁判日期】    991210
【裁判案由】    毒品危害防制條例
【裁判全文】
臺灣高雄地方法院刑事判決            99年度審訴字第3810號
公  訴  人  臺灣高雄地方法院檢察署檢察官
被      告  蔡崇憲
上列被告因毒品危害防制條例案件，經檢察官提起公訴（99年度
毒偵字第5397、5598號），嗣本院訊問被告後，因被告就其被訴
事實為有罪之陳述，經詢問被告及檢察官之意見後，合議庭裁定
由受命法官依簡式審判程序獨任審理，並判決如下：
    主  文
蔡崇憲施用第一級毒品，共貳罪，均累犯，各處有期徒刑壹年。
應執行有期徒刑壹年拾月。
    事  實
一、蔡崇憲前於民國88年間因施用毒品案件，經本院裁定送觀察
    勒戒後，因認有繼續施用毒品傾向，再以88年度毒聲字第
    2411號裁定令入戒治處所施以強制戒治，經停止戒治，於88
    年9 月23日執行完畢，經臺灣高雄地方法院檢察署檢察官於
    89年度戒毒偵字第397 號為不起訴處分確定。復於上開強制
    戒治執行完畢釋放後5 年內，於93年間再因施用毒品案件，
    經本院93年度訴字第1610號判處有期徒刑1 年2 月、8 月，
    應執行刑為有期徒刑1 年9 月確定。又因竊盜、施用毒品等
    案件，經本院以96年度簡字第7227號、97年度訴字第2 號、
    97年度訴字第374 號各判處有期徒刑3 月、10月、1 年確定
    ，經聲請合併定應執行刑為有期徒刑2 年，於99年1 月22日
    因縮短刑期假釋出監，並交付保護管束，至99年5 月10日期
    滿未經撤銷假釋，視為徒刑執行完畢。詎其不知悔改，明知
    海洛因業經毒品危害防制條例第2 條第2 項第1 款明定為第
    一級毒品，不得非法施用，仍基於施用第一級毒品海洛因之
    犯意，於下列時、地為施用毒品之行為：
  (一)99年5 月16日13時分許警方採尿前回溯72小時內某時（不含
    公權力拘束時間），於不詳地點，以海洛因摻水置於針筒內
    注射之方式，施用第一級毒品海洛因1 次。嗣於同日因其為
    毒品列管人口，經警方通知採尿送驗（檢體編號：VＺ000000
    00000 ），檢驗結果呈嗎啡、可待因陽性反應。
  (二)99年7 月18日16時40分許警方採尿前回溯72小時內某時（不
    含公權力拘束時間），於不詳地點，以海洛因摻水置於針筒
    內注射之方式，施用第一級毒品海洛因1 次。嗣於同日因其
    為毒品列管人口，經警方通知採尿送驗（檢體編號：H-307
    ），檢驗結果呈嗎啡陽性反應。
二、案經高雄市政府警察局三民第二分局移送臺灣高雄地方法院
    檢察署檢察官偵查起訴。
    理  由
一、本件被告蔡崇憲所犯均為死刑、無期徒刑、最輕本刑為3年
    以上有期徒刑以外之罪，其於審判程序中就被訴事實為有罪
    之陳述，經本院告知簡式審判程序之旨，並聽取當事人意見
    後，認宜進行簡式審判程序，爰依刑事訴訟法第273條之1第
    1項規定，裁定進行簡式審判程序，合先敘明。又簡式審判
    程序之證據調查，依刑事訴訟法第273條之2規定，不受同法
    第159條第1項審判外陳述排除之限制，再被告對於卷內之各
    項證據亦不爭執證據能力（本院卷第28頁背面、第29頁），
    故卷內所列之各項證據，自得作為證據，先予敘明。
二、前揭事實，業據被告蔡崇憲於本院審理中坦承不諱；其為警
    查獲時所採尿液經送檢驗結果，確呈嗎啡、可待因之陽性反
    應，此有列管毒品人口尿液檢體採集送驗紀錄表、高雄市警
    察局三民貳分局偵辦毒品案件尿液對照表各1 份、高雄市立
    凱旋醫院濫用藥物尿液檢驗報告2 份（參警一卷第6 、6-1
    頁；警二卷第7 、8 頁）在卷可稽。綜上所述，被告上開任
    意性之自白既有前揭證據可佐，核與事實相符，自得採為論
    罪科刑之依據。又被告有犯罪事實欄所載之犯罪前科及執行
    情形，有臺灣高等法院被告前案紀錄表1 份在卷可稽，是本
    案事證已臻明確，被告犯行洵堪認定。
三、按毒品危害防制條例於92年7 月9 日修正公布，自93年1 月
    9 日施行，其中第20條、第23條將施用毒品之刑事處遇程序
    程序，區分為「初犯」及「5 年內再犯」、「5 年後再犯」
    。依其立法理由之說明：「初犯」，經觀察、勒戒或強制戒
    治後，應為不起訴處分或不付審理之裁定；經觀察、勒戒或
    強制戒治執行完畢釋放後，「5 年內再犯」者，因其再犯率
    甚高，原實施之觀察、勒戒及強制戒治既已無法收其實效，
    爰依法追訴或裁定交付審理。至於經觀察、勒戒或強制戒治
    執行完畢釋放後，「5 年後再犯」者，前所實施之觀察、勒
    戒或強制戒治已足以遮斷其施用毒品之毒癮，為期自新及協
    助其斷除毒癮，仍適用「初犯」規定，先經觀察、勒戒或強
    制戒治之程序。從而依修正後之規定，僅限於「初犯」及「
    5 年後再犯」2 種情形，始應先經觀察、勒戒或強制戒治程
    序。倘被告於5 年內已再犯，經依法追訴處罰，縱其第3 次
    （或第3次 以上）再度施用毒品之時間，在初犯經觀察、勒
    戒或強制戒治執行完畢釋放5 年以後，已不合於「5 年後再
    犯」之規定，且因已於「5 年內再犯」，顯見其再犯率甚高
    ，原實施觀察、勒戒或強制戒治，已無法收其實效，即應依
    該條例第10 條 處罰（最高法院95年5 月9 日第7 次刑事庭
    會議決議參照）。本件被告前因施用毒品案件，經送強制戒
    治，於88年9 月23日執行完畢，嗣因施用毒品案件，經本院
    以93年度訴字第1610號判處有期徒刑1 年2 月、8 月，應執
    行有期徒刑1 年9 月確定，經與他案接續執行，於95年12月
    12日縮短刑期假釋出監，並交付保護管束，至96年5 月20日
    期滿未經撤銷假釋，視為徒刑執行完畢，有臺灣高等法院被
    告前案紀錄表1 份在卷可按，故被告於前述強制戒治執行完
    畢釋放後，5 年內再犯上開施用毒品罪，並經判決確定，則
    其再度犯本件施用毒品犯行，雖距前述強制戒治執行完畢釋
    放後已逾5 年，揆諸前開說明，仍應依法論科。
四、核被告蔡崇憲所為2 次犯行，係犯毒品危害防制條例第10條
    第1 項之施用第一級毒品罪。被告因施用而持有海洛因之低
    度行為，應為施用之高度行為所吸收，均不另論罪。又被告
    所犯上開2 罪，犯意各別，行為互殊，應予分論併罰。又被
    告有犯罪事實欄所載之犯罪前科及執行情形，有臺灣高等法
    院被告前案紀錄表1 份在卷可查，其於上開有期徒刑執行完
    畢後5 年內，故意再犯本件有期徒刑以上之2 罪，均為累犯
    ，爰均依刑法第47條第1 項之規定加重其刑。審酌被告歷經
    觀察勒戒、強制戒治，然仍未戒除毒癮，顯見其意志不堅，
    惟念其施用毒品之行為，究屬戕害自己身心，尚未危害他人
    ，且於本院審理中已坦承犯行，犯罪後態度良好等一切情狀
    ，爰，分別量處如主文所示之刑，並定其應執行之刑，以示
    懲儆。至於檢察官雖具體求刑每罪處有期徒刑1 年2 月，定
    應執行刑2 年2 月等語，然本院審酌上情，認被告以量處如
    主文所示之刑，已足以達罰當其罪之目的，並令被告心生警
    惕之效果，檢察官之求刑尚嫌過重，併此敘明。
據上論斷，應依刑事訴訟法第273條之1第1項、第299條第1項前
段，毒品危害防制條例第10條第1項，刑法第11條前段、第47條
第1項、第51條第5款，判決如主文。
本案經檢察官王清海到庭執行職務。
中    華    民    國    99    年    12    月    10    日
                  刑事第十庭   法  官  張  震
以上正本證明與原本無異。
如不服本判決應於收受判決後10日內向本院提出上訴書狀，並應
敘述具體理由。其未敘述上訴理由者，應於上訴期間屆滿後20日
內向本院補提理由書(均須按他造當事人之人數附繕本)「切勿逕
送上級法院」。
中    華    民    國    99    年    12    月    10    日
                               書記官  邱家銘
附錄本判決論罪科刑之法條：
毒品危害防制條例第10條第1項
施用第一級毒品者，處6月以上5年以下有期徒刑。

司法院資訊處製作；財團法人民間司法改革基金會備份。
